【裁判字號】    90,自,184
【裁判日期】    920127
【裁判案由】    偽造文書
【裁判全文】
臺灣士林地方法院刑事裁定                            九十年度自字第一八四號
    自  訴  人  丁○○
    被      告  甲○○
                丙○○
                乙○○
右列被告因偽造文書案件，經自訴人提起自訴，本院裁定如左：
    主  文
自訴駁回。
    理  由
一、本件自訴意旨略稱：被告等人以不法之手段，取得自訴人為發票人，付款人為保
    證責任台北市第一信用合作社、票號分別為ＡＮ0000000、ＡＮ0000
    000之支票二張，並加以偽造發票日分別為八十七年十二月三十日、八十八年
    一月卅一日，面額均為新台幣（下同）三十五萬元，嗣持以交付林玉珍即日大商
    行訂購海產，經林玉珍提示退票而對自訴人及全體被告提起告訴，經臺灣台中地
    方法院以幫助詐欺罪名判處自訴人有期徒刑三月確定。因認被告等涉有刑法第二
    百十條之偽造文書罪嫌云云。
二、按犯罪事實應依證據認定之，無證據不得推定其犯罪事實，刑事訴訟法第一百五
    十四條定有明文。次按法院或受命法官於自訴案件第一次審判期日前訊問自訴人
    、被告及蒐集或調查結果，如認為案件有刑事訴訟法第二百五十二條至第二百五
    十四條之情形者，得以裁定駁回其自訴，同法第三百二十六條第三項亦定有明文
    。又犯罪嫌疑不足者，應為不起訴處分，則為同法第二百五十二條第十款所明定
    。刑事訴訟法上所謂認定事實之證據，係指足以認定被告確有犯罪行為之積極證
    據而言，該項證據自須適合於被告犯罪事實之認定，始得採為斷罪資料，如未發
    現相當證據，或證據不足以證明，自不能以推測或擬制之方法，以為裁判之基礎
    ，最高法院四十年台上字第八六號判例可資參照。另告訴人之告訴係以使被告受
    刑事訴追為目的，是其陳述是否與事實相符仍應調查其他證據以資審認，最高法
    院五十二年台上字第一三００號亦著有判例，此判例於自訴之情形亦應類推適用
    。自訴人雖指被告等涉嫌刑法第二百十條之罪，惟觀其自訴意旨，係指被告等未
    經其授權而偽造上開支票並持以行使，其真意自係指被告涉嫌同法第二百零一條
    第一項、第二項之行使偽造有價證券罪嫌，均先予敘明。
三、經查：
    (一)案外人林玉珍告訴被告等三人共同詐欺，及本件自訴人幫助詐欺之案件，經台
      灣台中地方法院以八十九年易字第三九九四號、及台灣高等法院台中分院以九
      十年度上易字第一九六三號判處被告甲○○有期徒刑九月、被告丙○○、乙○○均無罪確定。
    (二)訊據被告甲○○否認偽造本件支票，辯稱：案外人官有明要開「龍城餐飲店」
      ，需有執照，渠因有執照，遂將其名義借予官有明使用，渠本人未到過該餐廳
      ，關於如何簽發及使用支票，渠亦不知情等語。查自訴人因曾向案外人楊俊明
      借款無力償還，遂以三十萬元之代價，於八十七年九月八日持其所有之身分證
      、印章，向保證責任第一信用合作社開立帳戶，請領支票，於領得支票後，全
      數借予楊俊明使用，此經自訴人於本案及前開詐欺案件中陳明（見本院九十一
      年二月十九日訊問筆錄及台灣台中地方法院八十九年易字第三九九四號九十年
      二月二十六日訊問筆錄）。自訴人既然將空白支票授權予楊俊明使用，則楊俊
      明所有之使用行為即屬有權使用，其所簽發而交付他人之該等支票，或其另行
      授權他人簽發該等空白之支票，均無偽造可言。本件二張支票係屬自訴人所交
      付楊俊明由其持有整本空白支票其中之二張，究由何人簽發？如何流入被告甲○○或龍城餐飲店實際負責人官有明之手？甲○○、丙○○均否認知情，又因
      楊俊明、官有明、及經手之會計兼官有明之秘書譚維皓於前開詐欺案中經傳拘
      均未到而無從確定，惟自訴人於前開詐欺案曾陳稱伊在南京東路見過楊俊明與
      被告甲○○在一起等語（見台灣台中地方法院以八十九年易字第三九九四號卷
      第一百四十二頁），在甲○○及楊俊明認識之情況下，衡諸常情當不排除楊俊
      明將本件支票交付被告甲○○或官有明，前開台灣高等法院台中分院九十年度
      上易字第一九六三號判決亦認自訴人之支票由楊俊明取得後，交由被告甲○○
      使用，以支付日大商行貨款。是被告甲○○或官有明使用本件支票，係經楊俊
      明之授權，縱係以不相當之對價取得本件空白支票而填載發票日期及金額，亦
      與偽造有價證券之情形不同。自訴人僅以其將支票借予楊俊明為據，未能提出
      其他之積極證據，遽謂被告甲○○偽造並行使其支票，尚屬罪嫌不足。
    (三)訊據被告丙○○固坦承自八十六年十二月中旬起至八十七年七月底止，擔任龍
      城餐飲店之店長，辯稱：伊雖擔任店長職務，惟不負責餐廳財務，在上開詐欺
      案件被訴前渠未見過本件支票等語，被告乙○○辯稱：渠擔任店長時，不負責
      財務，店內會計由總公司財務部門管理，支付貨款之支票係由廠商直接到台中
      總公司去領取，渠未經手，台中總公司之財務由老闆李有明負責等語。經查：
      本件支票，及被告甲○○所簽發之三張支票、案外人徐雨君、朱英等人所各簽
      發之五張支票係「龍城餐飲店」交付日大商行之貨款，經提示均退票，該等支
      票或由臺中營運處交丙○○給付日大商行林金木，或由丙○○帶同林金木至臺
      北總公司領取等情，業據丙○○於上開詐欺案中陳明，惟丙○○否認知情該等
      票據之來源，業據證人即日大商行業務代表林金木於前開詐欺案件中證稱：於
      乙○○擔任店長期間，係採月結方式，由龍城餐飲店之總務部門就所收之送貨
      單據交予會計部門彙算，由會計部門將做好之帳冊交予臺中營運處，由臺中營
      運處傳真到臺北總公司請領支票，再由日大商行至臺中營運處向譚維皓領取，
      店長不經手財務等語明確，核與乙○○於該案偵查、第一、二審審理時所述相
      符（分見該案偵卷第六八頁、九○頁背面；第一審卷第八一、八三、一四二、
      一四四頁；第二審卷第一四○、一四二頁）；龍城餐飲店於被告丙○○擔任店
      長期間，因前帳未清，改由該店以現金支付，自八十七年二月間起至同年七月
      底止之貨款，則部分以現金支付，部分以支票支付，而支票之取得，或由臺中
      營運處之譚維皓或方嘉惠將支票交付丙○○轉交林金木，或由臺北總公司直接
      派人將支票交付丙○○轉交林金木，或由丙○○帶同林金木親至臺北總公司會
      計部門領取，用以支付龍城餐飲店於乙○○及被告丙○○擔任店長時所積欠日
      大商行之貨款等情，亦據證人林金木及被告丙○○於該案偵查、第一、二審審
      理時陳述明確（分見該案偵卷第八六、九二頁；第一審卷第一○七、一○九、
      一四三、一八六、一八八頁；第二審卷第一四二至一四五、一五八、一六九頁
      ），因此龍城餐飲店所使用之支票，並無證據顯示乙○○曾經手過，而丙○○
      任店長期間，係由臺北總公司藉由臺中營運處控管，尚難僅因被告丙○○代為
      轉交支票或帶同林金木至臺北總公司領取支票，遽認被告丙○○有偽造支票或
      明知為偽造之支票而行使。自訴人就此二人如何偽造及行使本件支票，未能提
      出積極之證據證明之，其等犯罪嫌疑亦屬不足。
    (四)依照首開說明，本件被告三人犯偽造有價證券或行使偽造有價證券之嫌疑不足
      ，自訴應予駁回。
據上論斷，應依刑事訴訟法第三百二十六條第三項、第二百五十二條第十款裁定如主
文。
中      華      民      國      九十二      年    一    月    二十七    日
                                臺灣士林地方法院刑事第四庭
                                    法  官  趙  文  卿
右正本證明與原本無異。
如不服本裁定應於送達後五日內向本院提出抗告狀。
                                    書記官  趙  彩  彤
中      華      民      國      九十二      年    二    月       六  日


司法院資訊處製作；財團法人民間司法改革基金會備份。
